【裁判字號】    95,訴,2298
【裁判日期】    950831
【裁判案由】    毒品危害防制條例
【裁判全文】
臺灣高雄地方法院刑事判決              95年度訴字第2298號
公  訴  人  臺灣高雄地方法院檢察署檢察官
被      告  甲○○
上列被告因違反毒品危害防制條例案件，經檢察官提起公訴（95
年度毒偵字第4115號），本院以簡式審判程序，判決如下：
    主  文
甲○○連續施用第一級毒品，處有期徒刑壹年，扣案之含海洛因
針筒壹支沒收銷燬之。
    事  實
一、甲○○前於民國（下同）91年間因施用毒品犯行，經本院以
    91年度毒聲字第4068號裁定送強制戒治，於92年7 月16日執
    行完畢；詎其仍不知悔改，在前揭強制戒治執行完畢後5 年
    內，復基於施用第一級毒品海洛因之概括犯意，自95年4 月
    中旬之某時起，連續在高雄市○○區○○街126 號、高雄市
    前金區○○○路15號2 樓「傳說KTV 」廁所內、高雄市○○
    區○○路與吉林街之三民公園公廁內等地，施用海洛因多次
    ，平均每日施用3 至4 次，均以針筒注射之方式施用，最後
    1 次在95年5 月4 日凌晨2時 許，在前揭三民公園公廁內施
    用。嗣為警於95年5 月4 日凌晨2 時30分許，在高雄市三民
    區○○○路221 號「佳宏飯店」前，見其形跡可疑而查獲，
    並扣得含海洛因之針筒1 支。
二、案經高雄市政府警察局移送臺灣高雄地方法院檢察署檢察官
    偵查起訴。
    理  由
一、上開事實，業據被告甲○○於審理時坦承不諱（見本院卷第
    20頁），且經警採集其尿液，送高雄市立凱旋醫院鑑驗結果
    ，被告尿液均呈施用海洛因後之嗎啡陽性反應，此有該醫院
    之濫用藥物尿液檢驗報告2 份在卷可稽（見偵卷第33頁）；
    而被告並持有針筒1 支扣案可資證明，而上開針筒經本院送
    請高雄醫學大學附設中和紀念醫院鑑驗結果，內含有海洛因
    成份，此有該醫院出具之檢驗報告1 紙附卷足憑（見本院卷
    第13頁）；再者被告前於91年間因施用毒品犯行，經本院以
    91年度毒聲字第4068號裁定送強制戒治，於92年7 月16日執
    行完畢之事實，亦有臺灣高等法院被告前案紀錄表可按，是
    被告確係於強制戒治執行完畢後，5 年內又為本件施用海洛
    因犯行甚明；從而，本案事證明確，被告犯行堪予認定。
二、本案相關之法律比較適用：
    行為後法律有變更者，適用行為時之法律。但行為後之法律
    有利於行為人者，適用最有利於行為人之法律，刑法第2條
    第1 項定有明文。查被告於前開行為後，刑法第56條業經總
    統於94年2 月2 日修正公布，並依刑法施行法第10條之1 規
    定自95年7 月1 日施行。職是，本件自應就被告行為前、後
    相關法律有修正者，依前揭規定加以比較適用。茲說明如下
    ：
  （一）本件被告行為後，刑法第56條關於連續犯之規定業於94
        年1 月7 日修正公布刪除，並於95年7 月1日 施行，則
        被告之犯行，因行為後新法業已刪除連續犯之規定，此
        刪除雖非犯罪構成要件之變更，但顯已影響行為人刑罰
        之法律效果，自屬法律變更。經查：本件被告先後多次
        施用第一級毒品海洛因，主觀上顯係基於施用第一級毒
        品之同一犯意，客觀上逐次實施數次行為而具連續性，
        進而侵害同性質之法益，惟因其各次行為依一般社會健
        全觀念，在時間差距上，可以分開，在刑法評價上，各
        具獨立性，每次行為皆可獨立成罪，是依修正前刑法第
        56條之規定，本得適用連續犯規定而論以一罪，並得加
        重其刑至2 分之1 ，惟因修正後刑法刪除前開連續犯規
        定，以致被告前揭分別多次施用第一級毒品之數次構成
        要件行為須依法分別論以數罪而併罰之，依新法第2 條
        第1 項規定比較新、舊法之結果，仍以行為時、即修正
        前刑法第56條之規定較有利於被告（最高法院95年第8
        次刑事庭會議決議亦採同一見解）。故本件應依修正前
        刑法第56條作為被告論罪科刑之基礎。
  （二）按被告犯罪後法律有變更，而比較行為時及裁判時之法
        律時，應就與罪刑有關之共犯、未遂犯、結合犯以及累
        犯加重、自首減輕、暨其他法定加減原因與加減例等一
        切情形，比較其全部之結果，而為整體之適用，不能割
        裂而分別適用新舊法有利之條文（最高法院95年度台上
        字第3735號判決意旨參照）。本件經依前述是否論以連
        續犯規定比較之結果，爰認修正後刑法刪除連續犯之規
        定對被告較為不利，故應依行為時之修正前刑法作為本
        件被告論罪科刑之依據。
三、核被告甲○○所為，係犯毒品危害防制條例第10條第1項 項
    之施用第一級毒品罪。被告持有海洛因之低度行為，應為其
    施用海洛因之高度行為所吸收，不另論罪。被告多次施用海
    洛因之行為，時間緊接，所犯罪名相同，顯係出於概括之犯
    意為之，為連續犯，爰依修正前刑法第56條之規定以一連續
    施用第一級毒品罪論，並加重其刑。公訴人雖未就被告所犯
    95年4 月中旬之某時起至同年5 月4 日凌晨2時 許之前（除
    已起訴之同年5 月4 日凌晨2 時許之施用海洛因1 次犯行部
    分外）之罪起訴，惟查被告所犯該罪，與經起訴之同年5 月
    4 日凌晨2 時許之1 次施用海洛因犯行部分，係連續犯，業
    如前述，具有裁判上一罪關係，本院自得併予審酌，附此敘
    明。爰審酌被告前於91年間因施用毒品犯行，經本院以91年
    度毒聲字第4068號裁定送強制戒治，於92年7 月16日執行完
    畢，且由臺灣高雄地方法院檢察署檢察官處分不起訴，竟又
    於95年間因施用毒品案件，經本院判處有期徒刑9 月確定，
    迄今尚未執行，均有臺灣高等法院被告前案紀錄表可按，即
    又為本案毒品之施用，觀諸其前因施用毒品行為，曾於強制
    戒治執行完畢後，由檢察官處分不起訴，邀獲寬典，竟無悔
    意，又為毒品之施用，且於本院甫判處罪刑確定，尚未執行
    ，即再為本案犯行，足見其已有施用毒品之慣行，難以自拔
    ，為戒除其用毒習慣，自當施以相當期間之強制禁絕處遇，
    期能達根絕之效，並念其於審理中已坦承全部犯行，犯後態
    度尚佳等一切情狀，量處如主文所示之刑，以示懲儆。至扣
    案之內含海洛因難以析離之針筒1 支，為查獲之毒品，爰依
    毒品危害防制條例第18條第1 項前段之規定，宣告沒收銷燬
    之。
據上論斷，應依刑事訴訟法第299 條第1 項前段、第273 條之1
第1 項，毒品危害防制條例第10條第1 項、第18條第1 項前段，
刑法第2 條第1 項前段、第11條，修正前刑法第56條，判決如主
文。
本案經檢察官黃建銘到庭執行職務。
中    華    民    國  95    年    8     月    31      日
                    刑事第13庭法  官  高思大
右正本證明與原本無異。
如不服本判決，應於判決送達後10日內向本院提出上訴狀，上訴
於台灣高等法院高雄分院（須附繕本）。
中    華    民    國  95    年    9     月      1     日
                              書記官  盧聰明
附錄論罪科刑法條：
毒品危害防制條例第10條第1項：
施用第1級毒品者，處6月以上5年以下有期徒刑。


司法院資訊處製作；財團法人民間司法改革基金會備份。
